臺灣南投地方法院民事判決
111年度勞簡上字第1號
上  訴  人  台灣電力股份有限公司

法定代理人  曾文生  
訴訟代理人  邱寶弘律師
被上訴人    林烜立  


上列當事人間請求給付退休金等事件，上訴人對於民國111年3月
17日本院111年度勞簡字第2號第一審判決提起上訴，本院於民國
111年11月23日言詞辯論終結，判決如下：
    主  文
上訴駁回。
第二審訴訟費用由上訴人負擔。
    事實及理由
一、被上訴人部分：
  ㈠於原審起訴主張略以：
　⒈被上訴人自附表所示「服務年資起算日」至「退休日期」止
    任職於上訴人南投區營業處配電調度中心擔任電機工程監職
    務，屬勞動基準法（下稱勞基法）所稱之勞工。被上訴人之
    工作時間係採全天候24小時，按日班（上午8時至下午4時）
    、小夜班（下午4時至凌晨12時）及大夜班（凌晨12時至翌
    日上午8時）3班制輪流作業，各班工作性質均相同；而夜間
    輪值，屬員工「正常工作時間」，上訴人已依法核發薪資。
    如有輪值夜班，上訴人均有發給夜點費，其方式為初夜點心
    費250元（含一般初夜點心費75元、加發部分175元）、深夜
    點心費400元（含一般深夜點心費150元、加發部分250元，
    以下合稱系爭夜點費），由實際輪值夜班或代班人員領取，
    如未實際輪值夜班人員，不得領取。是上訴人給付被上訴人
    之薪資除本薪外，尚包括系爭夜點費，但被上訴人於民國10
    6年2月1日退休時，上訴人計算平均工資時，卻未計入系爭
    夜點費，致被上訴人所領得之退休金有短少情形。
　⒉系爭夜點費具有勞務對價，且為經常性給與，應屬勞基法第2
    條第3款規定之工資，而應計入平均工資計算，上訴人於計
    算平均工資時，未納入應屬工資之系爭夜點費，被上訴人即
    得基此請求上訴人給付退休金差額即新臺幣（下同）217,23
    9元【計算式：（基數28.1667×4,791.7元）＋（基數16.8333
    ×4,887.5元）≒217,239元，小數點以下四捨五入】及自附表
    所示之日起算之遲延利息。
　⒊因此依臺灣省工廠工人退休規則（下稱退休規則）第9條、勞
    基法第58條、第55條、民法第203條、第229條、第233條規
    定，提起本訴。並於原審聲明：被告應給付原告21萬7,239
    元，及自附表所示利息起算日即106年3月4日起至清償日止
    ，按年息5％計算之利息。
　㈡於本院補充陳述略以：
　⒈被上訴人退休事項在適用經濟部所屬事業人員退休撫卹及資
    遣辦法（下稱系爭退撫辦法），及依該退撫辦法編制之「經
    濟部所屬事業人員退休撫卹及資遣辦法作業手冊（下稱系爭
    作業手冊）」後，如有不及勞基法所定最低標準者，仍應適
    用勞基法規定，系爭夜點費是否計入被上訴人退休金計算基
    準之平均工資，由於系爭退撫辦法及作業手冊在無其他法令
    授權下，即未將系爭夜點費列為工資之一部，則系爭夜點費
    是否應認定為工資，應依勞基法規定辦理，不適用退撫辦法
    及系爭作業手冊之規定。
　⒉系爭夜點費已具勞務對價性與經常性給與之性質，應屬工資
    之一部，應列入平均工資以計算退休金，不因上訴人稱系爭
    夜點費為「餐費」、「誤餐費」、「點心費」、「餐點費」
    等而變更其性質。
　⒊被上訴人在勞基法實施前後之退休金給與標準，適用退休規
    則與勞基法，兩者就工資之認定標準相同，符合勞基法施行
    前年資及退休金給與標準，自應計入平均工資及年資之計算
    基礎，並無排除勞基法施行前年資之理。
　⒋被上訴人爭執系爭夜點費應列為工資之一部，上訴人應給付
    被上訴人退休金差額一事，僅為被上訴人權益之行使，並無
    違反公共利益，更在時效內提起本訴行使正當權益，並無所
    謂權利濫用、失權效之事。　
二、上訴人部分：
  ㈠於原審抗辯略以：　　
　⒈上訴人係公營事業，計算退休金核給事宜係依國營事業管理
    法第14條、第33條，及經濟部制定、報請行政院核定之系爭
    退撫辦法，及依系爭退撫辦法編制之系爭作業手冊辦理。被
    上訴人為國營事業員工，退休前職級名稱為「電機工程監」
    ，係派用人員，亦為公務人員，而公務人員退撫給與，為服
    公職而取得之國家對其退休後生活照顧義務之給與，屬於恩
    給制，至員工屬僱用人員者，請求上訴人給付者乃「舊制年
    資退休金」，其等之退休金，全部源自上訴人提撥，亦屬恩
    給制，並非遞延工資給付。
　⒉上訴人自日治時期起至77年6月間，提供全體夜間出勤人員相
    同之夜點費，77年起則逐年加發輪班人員系爭夜點費，92年
    迄今，以輪值初夜、深夜輪班之員工為對象，審核准許後發
    給初夜點心費250元（含一般初夜點心費75元、加發部分175
    元）、深夜點心費400元（含一般深夜點心費150元、加發部
    分250元），是系爭夜點費均經上訴人核准後始發給，則被
    上訴人所得請求之退休金，係以平均工資為計算基礎，其工
    資並不包含系爭夜點費，亦即，系爭夜點費屬獎勵恩惠給與
    之性質，不具經常性，亦非因工作而獲得之報酬。
　⒊縱認系爭夜點費應予計入工資，惟系爭夜點費所含之一般初
    夜點心費75元、一般深夜點心費150元，均係誤餐費性質，
    並非工資之一部，不應計入平均工資計算。
　⒋上訴人於被上訴人退休時，已依法給付退休金，被上訴人當
    時就系爭夜點費未納入退休金一事亦無異議，退休後4年餘
    始具狀提起本件訴訟，已有違反民法第148條規定及權利失
    效情形。
　⒌並聲明：被上訴人之訴駁回；如受不利之判決，願供擔保免
    為假執行。
　㈡於本院補充陳述略以：
　⒈公務員兼具勞工身分人員之退休、資遣及撫卹等事項及僱用
    約僱人員在職病故或意外死亡者之撫卹，依系爭退撫辦法及
    有關規定辦理，上訴人所屬員工適用系爭退撫辦法，優於適
    用勞基法，有利於退休員工。
　⒉系爭夜點費不應列為退休平均工資，縱應計入，亦應扣除被
    上訴人於勞基法施行前之年資，及不應將等同誤餐費（非加
    發部分，即一般初夜點心費75元、一般深夜點心費150元）
    性質之費用列入平均工資計算退休金。
　⒊上訴人所屬非輪班人員，領取者為一般初夜點心費75元、一
    般深夜點心費150元，此2筆費用為誤餐費性質；另有早餐、
    午餐、晚餐之誤餐費，其中早餐為75元，午、晚餐各為150
    元。如被上訴人之輪班人員，除領取有誤餐費性質之般初夜
    點心費75元、一般深夜點心費150元外，另有領取加發點心
    費，因此一般初夜、深夜點心費之性質實際為誤餐費之性質
    ，不應列為平均工資之一部，僅為餐費而已。
　⒋被上訴人退休時有收取上訴人發給之退休金通知單，對於退
    撫辦法、計算方法及計入項目均未爭執，遲至4年多後方行
    使退休金請求權，確有違誠信原則，應適用失權效法理等語
    。
三、原審斟酌兩造之攻擊、防禦方法後，認系爭夜點費係屬工資
    之性質，上訴人於計算被上訴人退休金時，未將系爭夜點費
    納入平均工資計算，確有短發退休金之情形，判決上訴人應
    給付被上訴人短發之退休金差額21萬7,239元及自106年3月4
    日起至清償日止，按年息5％計算之利息。上訴人不服提起本
    件上訴，並聲明：原判決廢棄；前開廢棄部分，被上訴人在
    第一審之訴駁回。被上訴人則聲明：上訴駁回。
四、兩造不爭執事項(經本院依判決格式或論理順序，增刪、調
    整如下)：
  ㈠被上訴人為上訴人之僱用人員。任職期間如附表所示之服務
    年資起算日期至退休日期。
  ㈡於106年2月1日退休前，被上訴人之職級名稱為電機工程監，
    職位名稱為變電值班主任職務，係派用人員，亦屬公務人員
    。
  ㈢被上訴人之工作時間係採全天候24小時，按日班（上午8時至
    下午4時）、小夜班（下午4時至凌晨12時）及大夜班（凌晨
    12時至翌日上午8時）3班制輪流作業，各班工作性質均相同
    ；而夜間輪值，屬員工「正常工作時間」，上訴人已依法核
    發薪資。如有輪值夜班，上訴人均有發給夜點費，其方式為
    初夜點心費250元（含一般初夜點心費75元、加發部分175元
    ）、深夜點心費400元（即系爭夜點費），由實際輪值夜班
    或代班人員領取，如未實際輪值夜班人員，不得領取。
  ㈣系爭夜點費之報支條件，值班員工必須於20至24時出勤2小時
    以上始能報支領取初夜點心費；於0至6時出勤2小時以上始
    能報支領取深夜點心費，值班連跨初夜及深夜者，僅能報支
    深夜點心費，不得同時報支初夜、深夜點心費。
  ㈤被上訴人於105年8月至106年1月，每月領取之深夜點心費分
    別為4,550元、5,200元、5,200元、4,950元、4,950元、4,4
    75元。
  ㈥被上訴人「勞基法施行前、後之工作年資所計算退休金基數
    」、以及「退休前3個月、6個月平均領取之深夜點心費金額
    」，均如附表所示。
  ㈦如附表所示，若系爭夜點費列入平均工資計算被上訴人之退
    休金，且計算期間包括勞基法施行前、後，暨以初夜點心費
    250元、深夜點心費400元計算，則上訴人應補發退休金金額
    為21萬7,239元（計算式：4,791.7元×28.1667＋4,887.5元×1
    6.8333＝217,239），及自106年3月4日起至清償日止按年息5
    ％計算之利息。
五、爭執事項：　
　㈠被上訴人請求將系爭夜點費計入平均工資，請求如附表所示
    應補發退休金21萬7,239元，及其自106年3月4日起之遲延利
    息，是否有理由？
  ㈡上訴人下列主張是否有理由？
  ⒈被上訴人上開請求是否有權利濫用？
  ⒉被上訴人自106年2月1日退休迄110年11月30日始具狀起訴請
    求退休金如上退休金差額，約4年多未行使，是否有失權效
    ？
六、本院之判斷：
  ㈠本件退休金給付之計算，應適用勞基法之規定（如工資、平
    均工資）：
　　上訴人辯稱被上訴人兼有公務員身分，並已依上訴人國營事
    業管理法、系爭退撫辦法及系爭作業手冊等規定，依法給予
    上訴人退休金，本件自無從再回歸適用勞基法關於工資判斷
    之規定云云。經查：
  ⒈系爭退撫辦法第6條規定：「各機構人員退休金按其在勞動基
    準法施行前後之工作年資，分別依台灣省工廠工人退休規則
    及勞動基準法之規定計算。其在十五年以內之工作年資，每
    滿1年給與兩個基數；超過十五年之工作年資，在勞動基準
    法施行前者，每滿1年給與半個基數，最高給與三十五個基
    數，超過之工作年資不予計算，在勞動基準法施行後者，每
    滿一年給與一個基數。其剩餘年資未滿半年者，以半年計，
    滿半年者，以一年計。但其在勞動基準法施行前後之工作年
    資，合計退休最高給與四十五個基數為限」；同辦法第3 條
    亦明定：「本辦法所稱基數，係指計算事由發生時一個月平
    均工資。平均工資依勞動基準法有關規定辦理」，可見系爭
    退撫辦法關於適用該辦法之國營事業人員平均工資之認定，
    係依勞基法有關規定辦理，並無特別規定。又系爭退撫辦法
    第2條規定：「本辦法所稱各機構人員，指各機構支領薪給
    之派用人員及雇用人員」，而被上訴人退休前之工作職級名
    稱為電機工程監，為上訴人之派用人員乙節，為兩造所不爭
    執，參諸上開說明，其退休時關於平均工資之計算自應從勞
    基法之規定，已至明確。
  ⒉另法律不得牴觸憲法，命令不得牴觸憲法或法律，下級機關
    訂定之命令不得牴觸上級機關之命令，中央法規標準法第11
    條定有明文。而前開系爭退撫辦法係依經濟部依國營事業管
    理法第33條規定授權所訂定，屬法規命令；至系爭作業手冊
    ，僅係經濟部國營事業委員會為使部屬各機構在退撫作業時
    作法一致，避免對法條文義產生歧誤，並能符合部屬事業人
    員（包括派、雇用人員）一體適用之考量，依系爭退撫辦法
    所研訂，屬行政規則。是以，系爭退撫辦法第3條既已明定
    適用該辦法之國營事業人員平均工資之認定，依勞基法有關
    規定辦理，系爭作業手冊在無其他法令授權情形下，復將平
    均工資之定義限縮在「計算平均工資之經常性給與：目前各
    機構人員之（薪）工資，除單一薪給、延長工作時間工資及
    經本部核定准併入平均工資計算之經常性給與者外，其餘項
    目不予列入平均工資計算，如確認應列入計算平均工資者應
    詳述理由，報經本部核可後始得併計。」之範圍，顯已逸脫
    系爭退撫辦法第3 條之文義，並牴觸上位階法規範，難謂適
    法，本院之判斷亦不受其拘束。
  ⒊況且，國營事業管理法第14條雖規定國營事業應撙節開支，
    其人員待遇及福利，應由行政院規定標準，不得為標準以外
    之開支，然此規定僅為原則性規範國家事業單位就人員待遇
    及福利，應本於撙節開支之原則，並未具體明定何者為薪資
    ，更與夜點費是否屬於工資之認定無涉。從而，上訴人徒以
    勞基法並未明確訂定應列入計算平均工資之項目，辯稱被上
    訴人之退休事項應適用對於平均工資列入計算項目已有明確
    規定之作業手冊辦理，無選擇適用勞基法之餘地云云，自無
    可採。
　㈡系爭夜點費為工資，而應計入平均工資以計算退休金：
　　上訴人辯稱系爭夜點費係按每位員工實際輪值夜班情形發給
    ，且須經上訴人核准，與原有薪資無涉，可知系爭夜點費係
    屬上訴人恩惠性給與，不具勞務對價性及經常性，為誤餐費
    ，非屬工資云云。然查：
  ⒈被上訴人本即屬上訴人僱用人員而有勞基法之適用，已如前
    述，是被上訴人退休時之平均工資均應依勞基法有關規定認
    定。而工資者，即勞工因工作而獲得之報酬，包括工資、薪
    金及按計時、計日、計月、計件以現金或實物等方式給付之
    獎金、津貼及其他任何名義之經常性給與均屬之，此觀勞基
    法第2條第3款之規定自明。所稱「因工作而獲得之報酬」，
    係指符合「勞務對價性」而言，所謂「經常性之給與」，係
    指在一般情形下經常可以領得之給付。判斷某項給付是否具
    「勞務對價性」及「給與經常性」，應依一般社會之通常觀
    念為之，其給付名稱為何，尚非所問。是以雇主對勞工提供
    之勞務反復應為之給與，無論其名義為何，如在制度上通常
    屬勞工提供勞務，並在時間上可經常性取得之對價（報酬）
    ，即具工資之性質（最高法院92年度台上字第2108號、105 
    年度台上字第220號判決意旨參照）。
  ⒉被上訴人受僱於上訴人期間，上訴人之作業方式均採全天候2
    4小時按日班、小夜班及大夜班之三班制輪流作業，日班為
    上午8時至下午4時、小夜班為下午4 時至晚間11時、大夜班
    為晚間11時至翌日上午8時，各值班工作性質均相同，僅服
    勤時間不同，上訴人並按被上訴人輪值大、小夜班之「班次
    及時間」而分別發給400元、250元之夜點費，為兩造所不爭
    執。是以：
　⑴就勞務對價性而言，上訴人目前給付夜點費為大夜班400元、
    小夜班250元之固定數額，雖不因其員工之職位、工作內容
    、年資之不同而有差異，然發給之總數額仍隨員工夜間出勤
    時數多寡而變化，員工提供勞務之工作時間分布在大、小夜
    班時段愈多者，所得領取夜點費數額亦愈高。換言之，被上
    訴人每月所得領取之夜點費數額，與其從事夜間工作總時數
    息息相關，即使每月夜間工作時數可能因排班時段而有不同
    ，然夜點費數額仍係依其輪值大、小夜班之次數多寡為計算
    基準；倘未於夜間值班，即無從領取夜點費。則上訴人所發
    放之夜點費，實質上係因從事大、小夜班之夜間工作所領取
    之工作報酬，其數額計算與夜間勞務提供次數構成對價。況
    上訴人所發放之夜點費數額係各依被上訴人於夜間工作時間
    長短、是否跨夜而有差異，其中小夜班之夜點費為250元，
    大夜班夜點費則為400元，顯非屬上訴人提供員工購買值夜
    餐點之費用。另衡諸夜間工作與一般人之正常生理特性相違
    ，夜間工作者需付出較多之集中力及體力，並犧牲夜間睡眠
    之習慣，故就工作內容相同之日班及小夜班、大夜班勞工，
    給予後者較佳之之工資待遇，此種因特殊時間之工作條件而
    對勞工所增加之現金給付，依一般觀念可認係為酬庸，用以
    彌補勞工因於特殊工作時間提供勞務之特殊辛勞與負擔，應
    係雇主針對勞工所提供勞務之特性而發放，本質上應屬勞工
    於該值班時段之勞務對價。
　⑵就經常性給與而言，基上兩造不爭執之被上訴人服勞務之方
    式，足見被上訴人從事夜間輪值工作，為其常態性之工作制
    度，與一般公司行號為應付臨時性之業務需求偶而為之者有
    間。而針對晝夜輪班制之工作型態，勞基法雖未強制雇主應
    再為額外之給付，但非謂雇主不得與勞工約定於夜間輪班時
    給予較高之報酬。是系爭夜點費係被上訴人因從事常態性夜
    間輪值工作，依上訴人制度經常可以取得之報酬，具備「給
    與經常性」之要件無疑。
　⑶是上訴人辯稱系爭夜點費非工資，為誤餐費性質云云，均非
    可採。
  ⒊至是否為恩惠性給與乙節：
　  所謂恩給性質，是資方可依其好惡決定發給與否，並得隨機
    決定發給的金額。但本件上訴人發給被上訴人的夜點費，只
    要被上訴人有實際到班輪值，上訴人就有發給的責任，被上
    訴人即有請求上訴人發給的權利，縱需經核准但僅徒具形式
    而已，上訴人並沒有依其好惡決定是否發給，以及隨機發給
    多少金額的權利。本件系爭夜點費依其發給的情形與性質，
    符合勞基法所定勞務對價性與經常性給與的要件，已如上述
    ，其屬工資的一部分至明。
  ⒋基上所述，上訴人此節所辯均不可採。
  ㈢被上訴人得請求上訴人補發如附表所示之退休金差額暨遲延
    利息：
　　上訴人辯稱縱將系爭夜點費計入工資，亦應扣除勞基法施行
    前之年資云云，經查：
  ⒈勞基法於73年7月30日施行，同年8月1日生效。而勞基法第84
    條之2 規定：「勞工工作年資自受僱之日起算，適用本法前
    之工作年資，其資遣費及退休金給與標準，依其當時應適用
    之法令規定計算；當時無法令可資適用者，依各該事業單位
    自訂之規定或勞雇雙方之協商計算之。適用本法後之工作年
    資，其資遣費及退休金給與標準，依第17條及第55條規定計
    算」；系爭退撫辦法第6條前段亦明定：「各機構人員退休
    金按其在勞動基準法施行前後之工作年資，分別依臺灣省工
    廠工人退休規則及勞動基準法之規定計算」，本件被上訴人
    在勞基法施行前即已任職上訴人，依前揭所定，其於勞基法
    施行前之年資及退休金之給與，即應依當時適用之法令即89
    年9月25日廢止前之工人退休規則第9條、第10條規定，勞基
    法施行後則依同法第55條規定計算。又工人退休規則第10條
    第1項第1 款規定：「退休金基數之計算方式如左：一、按
    月支薪者，以核准退休前三個月平均工資所得為準」、第2 
    項規定：「前項所稱工資，依工廠法施行細則第四條之規定
    」，而工廠法施行細則第4 條規定：「本法所稱工資係指工
    人因工作而獲得之報酬。不論以工資、薪金、津貼、獎金或
    其他任何名義按計時、計日、計月、計件給與者均屬之」，
    核與勞基法第2 條第3 款前揭關於工資定義之內涵大致相同
    ，則依勞基法第84條之2 規定，在勞基法施行前、後之年資
    ，不論適用廢止前工人退休規則或勞基法，其就工資之認定
    標準並無不同，而系爭夜點費既已經認屬工資之一部，在勞
    基法施行前年資，即應併將夜點費計入平均工資計算退休金
    。
  ⒉另「各機構人員退休金按其在勞動基準法施行前後之工作年
    資，分別依臺灣省工廠工人退休規則及勞動基準法之規定計
    算。其在十五年以內之工作年資，每滿一年給與兩個基數；
    超過十五年之工作年資，在勞動基準法施行前者，每滿一年
    給與半個基數，最高給與三十五個基數，超過工作年資不予
    計算，在勞動基準法施行後者；每滿一年給與一個基數。其
    剩餘年資未滿半年者，以半年計，滿半年者，以一年計。但
    其在勞動基準法施行前後之工作年資，合計退休金最高給與
    四十五個基數為限」；「勞工退休金之給與標準如下：一、
    按其工作年資，每滿一年給與兩個基數。但超過十五年之工
    作年資，每滿一年給與一個基數，最高總數以四十五個基數
    為限」、「前項第一款退休金基數之標準，係指核准退休時
    一個月平均工資」，系爭退撫辦法第6條及勞基法第55條第1
    項第1款、第2項分別定有明文。再者「工人退休金之給與規
    定如左：一、依第五條規定自願退休之工人及依第六條規定
    命令退休之工人，工作年資滿十五年者，應由工廠給與三十
    個基數之退休金，工作年資超過十五年者，每逾一年增給半
    個基數之退休金，其賸餘年資滿半年者以一年計算，未滿半
    年者不計。合計最高以三十五個基數為限」、「退休金基數
    之計算方式如左：一按月支薪者，以核准退休前三個月平均
    工資所得為準。二按日或按件支薪者，以核准退休前三個月
    工資總數除以工作日數之平均乘三十為準。但按件支薪者，
    每一基數之數額不得超過按日支薪者每一基數之數額」，工
    人退休規則第9條第1款及第10條亦有明文。依上開規定，被
    上訴人於勞基法施行前之年資，自仍應納入計算本次應補發
    之退休金。
  ⒊基上，上訴人此節辯稱均無所據，自無可採。又本件將被上
    訴人前開退休前3個月平均夜點費，與退休前6個月平均夜點
    費，計入平均工資計算退休金，則被上訴人得請求上訴人補
    發如附表「應補發退休金金額」欄所示之退休金〔計算式：
    （退休前3月平均夜點費×勞基法施行前退休金基數）＋（退
    休前6月平均夜點費×勞基法施行後退休金基數）＝上訴人應
    補退休金差額〕等情，為兩造所不爭執。則被上訴人依上開
    規定，請求上訴人補發如附表「應補發退休金金額」欄所示
    之退休金，即屬有據，應予准許。
　㈣被上訴人於本案之請求，並無權利濫用及失權效之情形：
　　上訴人辯稱被上訴人退休後逾4年才請求，有違權利濫用及
    失權效原則云云。查，上訴人為國營事業，本應恪遵勞基法
    之強制規定，如因違反強制規定，長年短少給付眾多勞工之
    退休金，依法本即應予補發，本件上訴人既然在時效內行使
    其權利，當屬其身為勞工之合法權利行為，自無權利濫用可
    言；又上訴人並未舉證被上訴人有何其他特別之行為舉止，
    足以引起上訴人信賴其願意放棄其訴訟之權利，亦無所謂失
    權效之問題。是上訴人此節所辯並無可採。
七、綜上所述，被上訴人依退休規則第9條第1款、勞基法第55條
    第1項第1款及第84條之2規定，請求上訴人給付被上訴人如
    附表「應補發退休金」欄所示之金額，及自附表「利息起算
    日」欄所示之日起至清償日止，按年息5%計算之利息，為有
    理由，應予准許。從而原審判命上訴人如數給付，並依職權
    為假執行之宣告，並無不合。上訴論旨指摘原判決不當，求
    予廢棄改判，為無理由，應駁回上訴。
八、本件事證已臻明確，兩造其餘之攻擊或防禦方法及所用之證
    據，經本院斟酌後，認為均不足以影響本判決之結果，爰不
    逐一論列，附此敘明。
九、據上論結，本件上訴為無理由，依民事訴訟法第436條之1第
    3項、第449條第1項，判決如主文。　　　　
中　　華　　民　　國　　111 　年　　12　　月　　14　　日
                    民事第一庭審判長  法　官　張毓珊
                                      法　官　楊亞臻
                                      法　官　葛耀陽
以上正本係照原本作成
本判決不得上訴
中　　華　　民　　國　　111 　年　　12　　月　　15　　日
                                      書記官  黃婉淑
附表：
被上訴人 姓名 服務年資起算日 退休日期 退休金基數（個）  平均夜點費 （新臺幣）  應補發退休金 (新臺幣) 利息起算日 林烜立 59年7月6日 106年2月1日 勞基法施行前 28.1667 退休前3個月 4,791.7 217,239元 106年3月4日    勞基法施行後 16.8333 退休前6個月 4,887.5